【裁判字號】    97,聲,1162
【裁判日期】    970829
【裁判案由】    返還提存物
【裁判全文】
臺灣桃園地方法院民事裁定              97年度聲字第1162號
聲  請  人  臺灣新光商業銀行股份有限公司
法定代理人  乙○○
代  理  人  丁○○
相  對  人  甲○○
            丙○○
上列當事人間聲請返還提存物事件，本院裁定如下：
    主  文
本院九十六年度存字第五三六三號提存事件聲請人所提存之擔保
金新台幣參萬元，就相對人丙○○部分，准予返還。
聲請人其餘聲請駁回。
聲請程序費用由相對人丙○○負擔。
    理  由
一、聲請意旨略以：聲請人因與相對人間請求清償債務事件，前
    經本院裁定准其供擔保後得為假扣押，嗣其依法向本院提存
    後，聲請本院實施假扣押執行在案。茲因相對人清償，聲請
    人為此聲請撤回前開假扣押執行，嗣並聲請本院限期通知受
    擔保利益人即相對人行使權利而未行使，爰依法聲請准予裁
    定返還提存物等語。
二、就相對人丙○○部分：
  (一)按訴訟終結後，法院依供擔保人之聲請，通知受擔保利益人
    於一定期間內行使權利並向法院為行使權利之證明而未證明
    者，法院應依供擔保人之聲請，以裁定命返還其提存物，民
    事訴訟法第104 條第1 項第3 款後段定有明文。另依同法第
    106 條前段，前開規定，於其他依法令供訴訟上之擔保者準
    用之。又所謂訴訟終結，固應從廣義解釋，包括撤銷假扣押
    或假處分裁定及執行程序終結在內。惟強制執行法第132 條
    已於民國85年10月9 日修正增列第3 項規定債權人收受假扣
    押或假處分裁定後已逾30日者不得聲請執行。故假扣押或假
    處分之供擔保人，於法院撤銷假扣押或假處分之執行後，如
    該假扣押或假處分裁定已逾上開30日期間而不得聲請執行時
    ，自不因供擔保人未聲請撤銷假扣押或假處分裁定，而影響
    其依民事訴訟法第106 條準用同法第104 條第1 項第3 款規
    定行使定期催告及返還擔保物之權利，最高法院88年度台抗
    字第682 號裁定意旨參照。
  (二)聲請人主張相對人丙○○即受擔保利益人經通知未於法定期
    間內行使權利之事實，據其提出本院96年度存字第5363號提
    存書、96年11月21日桃院木執96年度執全柏字第4028號囑託
    塗銷查封登記書、96年度裁全字第6566號假扣押裁定及97年
    3 月14日桃院永民溫97年度聲字第395 號（行使權利）函等
    影本各1 件為證，本院並依職權調閱上開假扣押裁定及執行
    、提存及通知行使權利等卷證，並向本院民事庭、簡易庭及
    非訟中心與臺灣臺北地方法院，查明屬實，復有本院民事紀
    錄科查詢表2 紙、臺灣臺北地方法院97年8 月26日北院隆文
    人字第0970004902號函1 紙附卷可憑，堪信屬實。本院審酌
    前揭行使權利函於97年3 月20日送達相對人丙○○時（見該
    通知行使權利卷第13頁），上開假扣押裁定縱然未經撤銷，
    惟於本院撤銷前述假扣押之執行後，聲請人收受該假扣押裁
    定已逾30日，揆諸上揭說明，其已不得再依該假扣押裁定聲
    請執行，是相對人丙○○若有損害已告確定，將來無繼續受
    損之虞。從而，聲請人此部分聲請，核無不合，應予准許。
三、就相對人甲○○部分：
  (一)次按擔保提存之提存人於提存後，於假扣押、假處分、假執
    行經裁判後未聲請執行，或於執行程序實施前撤回執行之聲
    請，得聲請該管法院提存所返還提存物，無庸法院裁定，此
    觀諸提存法第18條第1 項第3 款、同法施行細則第16條規定
    自明。
  (二)查經核閱上開卷證，聲請人於辦理上開提存後，僅聲請假扣
    押執行相對人丙○○財產，惟未聲請假扣押執行相對人甲○
    ○財產，嗣又撤回上開假扣押執行，揆之上開說明，聲請人
    就相對人甲○○部分既未聲請執行，僅需提出本院民事執行
    處發給之未執行證明（或執行前撤回證明書），無庸聲請本
    院裁定，即得逕向本院提存所聲請返還提存物。從而，聲請
    人此部分聲請，於法不合，應予駁回。
四、依民事訴訟法第106 條前段、第104 條第1 項第3 款後段、
    第95條、第79條，裁定如主文。
中    華    民    國    97    年    8     月    29    日
                  民事第二庭  法  官  張金柱
如不服本裁定應於送達後10日內向本院提出抗告狀，並應繳納抗
告裁判費新台幣1,000 元。
以上正本證明與原本無異。
中    華    民    國    97    年    9     月    5     日
                              書記官  黃珮娟


司法院資訊處製作；財團法人民間司法改革基金會備份。
